臺灣苗栗地方法院刑事裁定
111年度聲字第966號
聲  請  人  
即  被  告  葉明孝



上列聲請人即被告因檢察官聲請強制戒治案件（本院111年度毒
聲字第500號），聲請回復原狀及停止執行，本院裁定如下：
    主  文
回復原狀及停止執行之聲請均駁回。
    理  由
一、聲請意旨略以：抗告人（下稱被告）於民國111年10月11日
    收到鈞院戒治裁定，並於抗告期間內由代理人向鈞院聲明向
    第二審法院即臺灣高等法院台中分院（下稱台中高分院）提
    出抗告，然被告尚未達法定20日補充理由日，即收到台中高
    分院裁定抗告駁回，顯見被告於法定期間內向鈞院所呈之申
    請狀及理由狀均尚未轉呈到台中高分院，上開程序明顯違法
    ，按刑事訴訟法第69條及第70條規定，向鈞院提出異議，並
    請回復原狀之申請，次就程序違法部分申請裁定停止裁判之
    執行等語。
二、按於司法實務運作上，就所受理當事人或其相關人員之請求
    、聲明或聲請案，概不受其所用詞文拘束，亦即仍應尋繹其
    意涵，探求真意，而後依法律規定適切處理（最高法院105
    年度台抗字第408號裁定意旨參照）。本件被告所提書狀，
    狀首名稱雖載為「聲明異議」，惟觀諸該書狀內容所載，主
    要係以其就本院111年度毒聲字第500號裁定提出抗告後，再
    向本院提出相關書狀轉呈台中高分院審理期間，台中高分院
    即裁定駁回其抗告，未及審酌其所提書狀，認程序違法，而
    請求回復原狀及停止執行等語，有其聲明異議狀可稽。故究
    其真意，應係聲請回復原狀，先予敘明。
三、按非因過失，遲誤上訴、抗告或聲請再審之期間，或聲請撤
    銷或變更審判長、受命法官、受託法官裁定或檢察官命令之
    期間者，於其原因消滅後5日內，得聲請回復原狀，就「非
    因過失遲誤期間之原因及其消滅時期，應於書狀內釋明之」
    ，刑事訴訟法第67條第1項前段、第68條第2項分別定有明文
    。準此，聲請回復原狀，係以非因過失，而遲誤上訴、抗告
    或聲請再審之期間者為限。次按抗告期間，除有特別規定外
    ，為5日，自送達裁定後起算，刑事訴訟法第406條前段定有
    明文；又在監獄或看守所之被告，於上訴期間內向監所長官
    提出上訴書狀者，視為上訴期間內之上訴，為同法第351 條
    第1 項所明定，此項規定，依同法第419 條規定，為抗告程
    式所準用；再抗告無停止執行裁判之效力，但原審法院於抗
    告法院之裁定前，得以裁定停止執行；受聲請之法院於裁判
    回復原狀之聲請前，得停止原裁判之執行，刑事訴訟法第40
    9條第1項、第69條第2項分別定有明文。
四、經查：
㈠、被告因施用毒品案件，經本院於111年10月4日以111年度毒聲
    字第500號裁定令入戒治處所施以強制戒治，該裁定正本於
    同年10月11日送達法務部○○○○○○○○附設勒戒所，由被告親自
    收受，有送達證書1份在卷可稽，是上開裁定於111年10月11
    日已生送達效力，抗告期間自該裁定送達之翌日起算5日，
    計至111年10月16日（星期日），則以111年10月17日為其抗
    告期間之末日（因被告在勒戒所執行，毋庸加計在途期間）
    。被告於111年10月7日具狀逕向本院提起抗告，惟因抗告狀
    未有被告之簽名或蓋章、按指印，經本院於同年10月13日裁
    定命其補正，被告又於同年10月12日補正抗告狀，則被告提
    起抗告之時間既仍在上述抗告期間內，抗告即為合法，本院
    即檢送相關卷證至台中高分院，於111年10月20日繫屬，台
    中高分院經審理後，因認被告之抗告無理由，而於111年10
    月26日抗告駁回確定。足見被告於本件並無遲誤抗告之法定
    期間的情形，是本件核與刑事訴訟法第67條第1項前段所定
    之聲請回復原狀之要件尚有未合。
㈡、被告雖主張其於111年10月17日提出「刑事抗告狀」（本院於
    10月19日收文），復於同年10月24日提出「刑事抗告狀」（
    本院於10月26日收文），又於同年10月25日提出「刑事申請
    狀」（本院於10月27日收文），尚在法定20日之補充理由期
    間，本院尚未轉呈即被裁定駁回乙節，惟本院收狀後已立即
    轉送台中高分院受理，嗣經該院於111年10月26日裁定駁回
    ，於同年11月3日函知本院等情，有上開抗告狀、申請狀及
    本院收文章戳、法務部○○○○○○○○收受收容人訴狀章、本院11
    1年10月25日函文上台中高分院收文章、台中高分院111年11
    月1日111中分高刑聲111毒抗994字第3035號、111年11月3日
    111中分高刑聲111毒抗994字第10444號函等附卷可憑。再者
    ，抗告後提出理由書狀之期間，並無明文規定，至刑事訴訟
    法第三編第二章之第361條第2項雖規定：「上訴書狀未敘述
    上訴理由者，應於上訴期間屆滿後二十日內補提理由書於原
    審法院。逾期未補提者，原審法院應定期間先命補正。」惟
    同法第419條亦規定：「抗告，除本章有特別規定外，準用
    第三編第一章上訴之規定」，可見關於上訴期間屆滿後20日
    內補提理由書之規定於抗告之情形並未準用，是被告此節所
    認，容有誤會。
㈢、關於被告聲請停止執行乙節，本件既認與前揭聲請回復原狀
    之要件未合，已如前述，揆之前揭說明，則難認有「受聲請
    之法院於裁判回復原狀之聲請前，得停止原裁判之執行」之
    情形；再者，本院111年度毒聲字第500號裁定經被告抗告後
    ，經台中高分院於111年10月26日以111年度毒抗字994號裁
    定抗告駁回確定，有臺灣高等法院被告前案紀錄表可考，故
    本件既經抗告法院裁定確定，依前揭規定，本院亦已無從以
    裁定停止執行。倘被告認上開確定裁定仍有疑義，宜另循聲
    請重新審理或其他法律途徑為之，併此敘明。
㈣、綜上所述，被告聲請回復原狀及停止執行，均與法定要件未
    合，依前開規定與說明，均為無理由，爰均予駁回。
五、據上論斷，應依刑事訴訟法第220條，裁定如主文。
中　　華　　民　　國　　111 　年　　11　　月　　10　　日
                  刑事第二庭  法　官    林卉聆
以上正本證明與原本無異。
如不服本裁定，應於裁定送達後5日內向本院提出抗告狀。
                              書記官    林義盛
中　　華　　民　　國　　111 　年　　11　　月　　10　　日